【裁判字號】    97,簡上,132
【裁判日期】    971016
【裁判案由】    侵權行為損害賠償
【裁判全文】
臺灣臺南地方法院民事判決             97年度簡上字第132號
上  訴  人  甲○○
被 上訴 人  陳天文即惠隱實業社
上列當事人間請求侵權行為損害賠償事件，上訴人對於中華民國
97年6月23日本院台南簡易庭97年南簡字第686號第一審簡易判決
提起上訴，經本院於97年10月2日言詞辯論終結，判決如下：
    主  文
原判決關於命上訴人給付超過「新台幣貳拾陸萬柒仟捌佰玖拾參
元及自民國九十七年四月六日起至清償日止，按年息百分之五計
算之利息」部分，及該部分假執行之宣告均廢棄。
上開廢棄部分，被上訴人在第一審簡易之訴及其假執行之聲請均
駁回。
其餘上訴駁回。
第二審訴訟費用新台幣肆仟參佰零伍元由上訴人負擔。
    事實及理由
一、被上訴人起訴主張：
  (一)被上訴人為「惠隱實業社」【原審判決載為「惠隱捲門材料
    行」，經被上訴人請求更正其獨資商號正確名稱為「惠隱實
    業社」】負責人，上訴人為其所僱用之貨車司機，上訴人於
    民國95年3月15日10時30分許駕駛惠隱實業社之車牌號碼8Ｊ
    -4816號小貨車載運鐵捲門門片，沿台南縣永康市○○路○段
    行駛，行經該路與西勢路之交岔路口為右轉之際，適有訴外
    人袁敏杰騎乘車牌號碼ＹＪＢ-782號機車，沿同向直行至上
    開路口，致兩車發生碰撞，訴外人袁敏杰因此人車倒地，受
    有左側鎖骨骨折、右側三、四、五肋骨骨折、右側肩胛骨骨
    折等傷害及其騎乘之機車受損，訴外人袁敏杰遂以本件兩造
    為共同被告，提起刑事附帶民事訴訟請求損害賠償，經本院
    台南簡易庭以96年度南簡字第990號判決僱用人（即被上訴
    人）與受僱人（即上訴人）應連帶給付訴外人袁敏杰新台幣
    （下同）208,150元，及其中被上訴人自96年3月14日，上訴
    人自96年4月8日起，均至清償日止，按年息百分之5計算之
    利息。查本件被上訴人因系爭車禍，業已先後給付訴外人袁
    敏杰20,000元、17,250元、12,085元，共計49,335元，於上
    開判決確定後，被上訴人復於97年3月14日給付訴外人袁敏
    杰218,558元，並取得清償證明書乙紙，爰依民法第188條第
    3項規定，訴請上訴人給付上開金額及自賠付日起計算之法
    定遲延利息。
  (二)並聲明：上訴駁回。
二、上訴人則以：
  (一)上訴人受僱於被上訴人，依被上訴人指示於上班時間執行職
    務發生系爭車禍，應由被上訴人負責賠償被害人。系爭車禍
    發生後，被上訴人於同年3月31日解僱上訴人，沒有給上訴
    人時間另外找工作，亦未給上訴人遣散費（該部分上訴人於
    另案請求，不於本件主張抵銷），因上訴人為單親家庭且有
    一兒一女要扶養，雖有向區公所聲請單親家庭補助，但目前
    上訴人擔任臨時工，實在無能力負擔。
  (二)並聲明：１原判決廢棄。２駁回被上訴人在第一審之訴。
三、兩造不爭執之事實：
  (一)被上訴人陳天文為惠隱實業社獨資商號負責人，上訴人於95
    年3月15日為其所僱用，擔任貨車司機。
  (二)上訴人於95年3月15日10時30分許駕駛惠隱實業社之車牌號
    碼8Ｊ-4816號小貨車載運鐵捲門門片，沿台南縣永康市○○
    路○段行駛，行經該路與西勢路之交岔路口為右轉之際，適
    有訴外人袁敏杰騎乘車牌號碼ＹＪＢ-782號機車，沿同向直
    行至上開路口，致兩車發生碰撞，致訴外人袁敏杰受有左側
    鎖骨骨折、右側三、四、五肋骨骨折、右側肩胛骨骨折等傷
    害及其騎乘之機車受損。
  (三)訴外人袁敏杰因上開車禍事故，向僱用人（即被上訴人）及
    受僱人（即上訴人）提起刑事附帶民事訴訟請求損害賠償，
    經本院96年度南簡字第990號事件審理結果，認訴外人袁敏
    杰本得請求之金額為257,485元，扣除被上訴人之前已先後
    給付訴外人袁敏杰20,000元、17,250元、12,085元，共計
    49,335元之外，判決「上訴人與被上訴人尚應連帶給付袁敏
    杰208,150元，及其中被上訴人陳天文自96年3月14日，上訴
    人甲○○自96年4月8日起，均至清償日止，按年息百分之五
    計算之利息」。
  (四)嗣被上訴人復於上開判決後之97年3月14日依判決結果給付
    訴外人袁敏杰218,558元（含遲延利息）清償完畢。
    （調字卷第5頁清償證明書）
四、本件兩造爭執點在於：被上訴人得否依據民法第188條第3項
    向上訴人求償？求償之數額若干？
  (一)按受僱人因執行職務，不法侵害他人之權利者，由僱用人與
    行為人連帶負損害賠償責任。又僱用人賠償損害時，對於為
    侵權行為之受僱人有求償權，民法第188條第1項前段、第3
    項分別定有明文。經查，有關被上訴人主張：其僱用之上訴
    人於前揭時、地，因駕駛貨車執行載貨職務中，疏未注意貿
    然右轉，致撞及同向行駛之袁敏杰，使袁敏杰受有上述傷害
    ，上訴人並因該次車禍經本院96年度交簡上字第80號刑事判
    決有罪，另上訴人及被上訴人亦經本院台南簡易庭96年度南
    簡字第990號民事判決應連帶賠償袁敏杰218,558元及法定利
    息，均已確定在案，被上訴人並已依民事判決結果給付袁敏
    杰267,893元清償完畢等情，業經本院調取前揭民、刑事卷
    宗查閱明確，且為上訴人所不爭執，已如前述，則依前開規
    定，被上訴人就其賠償之範圍內對上訴人行使求償權，於法
    有據。
  (二)上訴人固抗辯其於車禍當時是被上訴人之受僱人，受被上訴
    人指揮執行載貨工作因而發生事故，應由被上訴人負責，且
    其經濟上亦無能力負擔云云。惟查，民法第188條第1項所規
    定之僱用人責任，性質上屬代負責任，亦即僱用人並非侵權
    行為人，其所以負責係為保護第三人而設，真正之侵權行為
    人仍係受僱人，因之，僱用人為賠償損害時，對於為侵權行
    為之受僱人有求償權。至上訴人主張被上訴人應負勞動基準
    法所定職業災害補償、給付資遣費等責任，屬另一問題，上
    訴人既已另案請求（案列本院97年度南勞簡字第15號），則
    非本件審究之範圍。上訴人辯稱：應由老闆即被上訴人負責
    賠償予袁敏杰，伊毋庸負責云云，洵不足採。又上訴人之經
    濟狀況不佳，係現實上給付能力之問題，並非法律上得作為
    拒絕給付之正當事由，則上訴人抗辯其經濟無法負擔賠償云
    云，亦不可採。
  (三)末按，給付有確定期限者，債務人自期限屆滿時起，負遲延
    責任。給付無確定期限者，債務人於債權人得請求給付時，
    經其催告而未為給付，自受催告時起，負遲延責任。其經債
    權人起訴而送達訴狀，或依督促程序送達支付命令，或為其
    他相類之行為者，與催告有同一之效力。前項催告定有期限
    者，債務人自期限屆滿時起負遲延責任，民法第229條定有
    明文。又遲延之債務，以支付金錢為標的者，債權人得請求
    依法定利率計算之遲延利息。但約定利息較高者，仍從其約
    定利率；應付利息之債務，其利率未經約定，亦無法律可據
    者，週年利率為百分之5；亦為民法第233條第1項、第203條
    所明定。本件被上訴人向上訴人求償，係被上訴人賠付第三
    人後，另一獨立求償之權利，並未定有給付之期限，依前揭
    規定，上訴人應自受催告時起始負遲延責任，被上訴人主張
    自其賠付第三人之日起計算遲延利息，尚屬無據。是以，被
    上訴人請求自本件起訴狀繕本送達上訴人翌日即97年4月6日
    起，按年息百分之5計算之法定遲延利息部分，自無不合，
    至逾越前開利息範圍之請求，則難謂為可採。
五、綜上所述，被上訴人本於民法第188條第3項之法律關係，請
    求上訴人給付267,893元，及自97年4月6日起至清償日止，
    按年息百分之5計算之遲延利息部分，為有理由，應予准許
    。逾此範圍之請求，為無理由，應予駁回。又上開應准許部
    分，係依簡易程序而為上訴人敗訴之判決，應依職權宣告假
    執行，民事訴訟法第389條第1項第3款定有明文。至於被上
    訴人敗訴部分，其假執行之聲請失所附麗，應併予駁回。原
    審就超過上開應准許部分，為上訴人敗訴之判決，並依職權
    為假執行之宣告，自有未洽。上訴意旨就此部分指摘原判決
    不當，求予廢棄改判，為有理由。至於上開應准許部分，原
    審判命上訴人給付，並為假執行之宣告，核無違誤，上訴意
    旨，就此部分，仍執陳詞，指摘原判決不當，求予廢棄，為
    無理由，應駁回其上訴。
六、末按，法院為終局判決時，應依職權為訴訟費用之裁判，民
    事訴訟法第87條第1項定有明文。查本件第二審訴訟費用即
    裁判費經核為4,305元，本院爰依職權確定上開訴訟費用由
    上訴人負擔。
七、據上論結，本件上訴為一部有理由，一部無理由，依民事訴
    訟法第436條之1第3項、第450條、第449條第1項、第79條，
    判決如主文。
中    華    民    國    97    年    10    月    16    日
                  民事第三庭    審判長法  官  高榮宏
                                      法  官  陳志成
                                      法  官  蔡雅惠
以上正本證明與原本無異。
本件不得上訴。
中    華    民    國    97    年    10    月    16    日
                                書記官  詹書瑋


司法院資訊處製作；財團法人民間司法改革基金會備份。
